【裁判字號】    92,台上,1616
【裁判日期】    920328
【裁判案由】    強盜等罪
【裁判全文】
最高法院刑事判決                              九十二年度台上字第一六一六號
    上  訴  人  甲○○
                乙○○
右上訴人等因強盜等罪案件，不服台灣高等法院台中分院中華民國九十二年一月十四
日第二審判決（九十一年度上訴字第六一五號，起訴案號：台灣台中地方法院檢察署
九十年度偵字第一九０九八號），提起上訴，本院判決如左：
    主  文
上訴駁回。
    理  由
一關於乙○○加重搶奪及甲○○部分
按刑事訴訟法第三百七十七條規定：上訴於第三審法院，非以判決違背法令為理由，
不得為之。是提起第三審上訴，應以原判決違背法令為理由，係屬法定要件。且必須
依據卷內資料為具體之指摘，並足據以辨認原判決已具備違背法令之形式，始屬相當
。本件原判決撤銷第一審關於上訴人乙○○加重搶奪部分及上訴人甲○○部分之科刑
判決，改判論甲○○以共同意圖為自己不法之所有，攜帶兇器搶奪他人之動產罪，處
有期徒刑壹年壹月，並宣告扣案之黑色金屬玩具手槍壹支、子彈彈殼參顆均沒收；又
共同連續意圖為自己不法之所有，攜帶兇器以強暴，至使不能抗拒，而使他人交付其
物罪，處有期徒刑柒年伍月，並宣告扣案之黑色金屬玩具手槍壹支、子彈彈殼參顆均
沒收；應執行有期徒刑捌年肆月，扣案之黑色金屬玩具手槍壹支、子彈彈殼參顆均宣
告沒收；論乙○○以共同意圖為自己不法之所有，攜帶兇器搶奪他人之動產罪，處有
期徒刑壹年壹月，並宣告扣案之黑色金屬玩具手槍壹支、子彈彈殼參顆均沒收。係依
憑甲○○、乙○○對於其等於民國九十年十月二十日十三時三十分許，在台中縣大里
市○○路與益民路口，由甲○○與乙○○共乘機車，將姓名、年籍不詳之成年男子攔
下，以認人為由，要求提出證件，且將腰際之手槍露出，該名男子誤以為甲○○、乙
○○為員警，甲○○先佯稱欲查看該名男子行動電話內之電話簿以查知其身分，該名
男子因而拿出其所有之ＮＯＫＩＡ廠牌三三一０型之行動電話一支，甲○○、乙○○
趁該名男子不及防備之際，奪取該行動電話騎乘機車逃逸之事實；及甲○○對於其與
乙○○於九十年十月十二日二十二時三十分許，在台中縣潭子鄉○○路與三社路口，
持玩具手槍一支，指向被害人蔡君國、林昌駿、邱秉鋐致使不能抗拒，強取蔡君國、
林昌駿、邱秉鋐之財物；於九十年十月十四日凌晨一時許，在台中市○○路「都會公
園」旁，由乙○○取出前揭玩具手槍，致使余書宏、葉聖龍、陳典男、林柏成、潘涵
鑫、廖顯仁等六人不能抗拒，強取余書宏、陳典男、林柏成、潘涵鑫、廖顯仁之財物
；於九十年十月十四日凌晨二時許，在台中市○○○街與大墩路口，由甲○○掏出上
開玩具手槍抵住被害人林勝雄之腰部，致使林勝雄不能抗拒，強取其財物；於九十年
十月二十日十三時許，在台中縣大里市○○路與大明路口，由甲○○將腰際之玩具手
槍亮出，使被害人許竣焰不能抗拒，強取許竣焰之財物；於九十年十月二十日十六時
三十分許，在台中市○○路與五常路口之某家泡沫紅茶店旁，由甲○○拿出上揭玩具
手槍，並拉手槍之滑套，致使羅傑仁、廖國雄不能抗拒，強取羅傑仁、廖國雄財物之
事實，均供認不諱。並參酌共犯乙○○之供述、證人陳怡聰之證述及被害人蔡君國、
林昌駿、邱秉鋐、余書宏、葉聖龍、陳典男、林柏成、潘涵鑫、廖顯仁、林勝雄、許
竣焰、羅傑仁、廖國雄指訴之情節。復有余書宏、許竣焰、林勝雄、羅傑仁、廖國雄
出具之領據附卷及查無被害人資料之行動電話一支、黑色金屬玩具手槍一支、子彈彈
殼三顆（均無殺傷力）扣案可稽等證據資料，而為論斷，已敘述其所憑之證據及認定
之理由。而以甲○○否認有妨害自由及僭行公務員職權犯行，辯稱：伊不曾冒充警察
；且未傷害被害人蔡君國、林昌駿及邱秉鋐；載走被害人陳典男是要將機車鑰匙還給
他；並未動手打許竣焰云云。然查被害人蔡君國於第一審法院證稱：「當天被告（上
訴人）二人就騎機車過來，跟我們說有事情要問我們，……，甲○○問我騎的那台機
車有無證件，他說那台機車很像他朋友的車，我告訴他這台機車是我舅舅的，他要我
打電話給我舅舅，……，我有打電話但我沒有打通，甲○○叫乙○○帶我到另外的地
方去打電話，我朋友邱秉鋐說查機車沒有必要把人帶走，甲○○對邱秉鋐說這件事關
你什麼事，然後就把放在腰際的槍整把拿出來，乙○○本來在機車上面，然後乙○○
就下車，把我們三人拉到田裡去，甲○○把槍拿出來的時候用槍指著我們三人，乙○
○把我們拉到田裡去時，甲○○就把槍拿給乙○○，乙○○用槍打我們三人，他是用
槍托打我們的背部，被打幾下我忘記了」；被害人余書宏於第一審法院證述：「被告
（上訴人）二人一開始向我們問話，叫我們把證件拿出來的時候，就把機車鑰匙取走
，他們載走陳典男開一段路後，因為我們所在位置是在山坡頂上，他們把陳典男載至
山坡底下，讓他自己走回來」；被害人許竣焰於第一審法院證以：確有遭乙○○毆打
；被害人廖國雄、羅傑仁於警訊中分別證陳：「忽然有二名歹徒騎一部未懸掛號牌之
重機車，將我們攔下問是否有吸毒，並自稱是警察要帶我們去驗尿」、「忽然由乙○
○騎一部未懸掛號碼之重機車、後座甲○○，將我們攔下，問我倆是否有吸毒，乙○
○並自稱是警察」各等語。是甲○○所辯顯係卸責之詞，不足採信，在理由內依憑卷
證資料，詳加指駁；並說明扣案之黑色金屬玩具手槍一支及子彈彈殼三顆，經鑑驗結
果雖不具殺傷力，惟該扣案玩具手槍為鐵製，質地沉重，客觀上足以對人之生命、身
體、安全構成威脅，具有危險性，自可充作凶器使用。再者扣案手槍為鐵製，質地沈
重，外觀酷似真槍，上訴人等持之毆打被害人（如原判決事實欄二之(一)）、嚇令被害
人交出財物（如原判決事實欄二之(二)）、抵住被害人（如原判決事實欄二之(三)）、亮
槍取走財物（如原判決事實欄二之(四)）、取出槍並拉滑套，而取走財物（如原判決事
實欄二之(五)），自均足以致使被害人無法抗拒，甲○○所為應負加重強盜罪責之理由
。從形式上觀察，原判決並無判決適用法則不當、或應於審判期日調查之證據未予調
查之違法情形存在。上訴意旨，置原判決所為之明白論斷於不顧，專憑其個人意見，
就原審採證認事職權之適法行使及原判決理由已詳細說明之事項，漫事爭執，難認已
符合首揭法定之第三審上訴要件。又刑法之搶奪罪，係乘人不備，公然掠取他人之財
物。本件甲○○與乙○○係佯以認人為由，要求不詳姓名之人提出證件，並將腰間玩
具手槍露出，使該不詳姓名男子，誤以為甲○○、乙○○為員警，俟該不詳姓名男子
拿出其所有行動電話時，甲○○、乙○○即乘該不詳姓名男子不及防備之際，搶奪該
行動電話，乙○○等所為核與搶奪罪構成要件相當。乙○○上訴意旨指摘此部分犯行
應成立強盜罪云云，尚有誤會，不得執以指摘據為第三審上訴之正當理由。乙○○關
於加重搶奪部分及甲○○之上訴均違背法律上之程式，應予駁回。
二關於乙○○加重強盜部分
按刑事訴訟法第三百七十七條規定，上訴於第三審法院，非以判決違背法令為理由，
不得為之。是提起第三審上訴，應以原判決違背法令為理由，係屬法定要件，如果上
訴理由並未指摘原判決有何違法，自應認其上訴為違背法律上之程式，予以駁回。本
件上訴人乙○○關於加重強盜罪部分上訴意旨，僅以原判決關於此部分有違背法令為
唯一理由，而於原判決此部分如何違背法令並無一語涉及，自屬違背法律上之程式。
其此部分上訴應予駁回。
據上論結，應依刑事訴訟法第三百九十五條前段，判決如主文。
中      華      民      國    九十二    年      三      月    二十八    日
                              最高法院刑事第十庭
                                  審判長法官  林  增  福
                                        法官  邵  燕  玲
                                        法官  吳  昆  仁
                                        法官  陳  世  雄
                                        法官  惠  光  霞
      右正本證明與原本無異
                                              書  記  官
中      華      民      國    九十二    年      四      月      七      日


司法院資訊處製作；財團法人民間司法改革基金會備份。
